臺灣新竹地方法院民事裁定
109年度消債清字第45號
聲  請  人  
即債務人    王天建  

上列當事人聲請消費者債務清理清算事件，本院裁定如下：
    主  文
債務人甲○○自中華民國一百一０年四月二十日十七時起開始清算
程序。
命司法事務官進行本件清算程序。
    理  由
一、按債務人不能清償債務或有不能清償之虞者，得依消費者債
    務清理條例所定更生或清算程序，清理其債務；債務人對於
    金融機構負債務者，在聲請更生或清算前，應向最大債權金
    融機構請求協商債務清償方案，或向其住、居所地之法院或
    鄉、鎮、市、區調解委員會聲請債務清理之調解，消費者債
    務清理條例第3條、第151條第 1項分別定有明文。此係採前
    置協商主義，是債務人於協商程序中，自應本於個人實際財
    產及收支狀況，依最大誠信原則，商討解決方案。如終究不
    能成立協商，於聲請更生或清算時，法院審酌上開條文所謂
    「不能清償或有不能清償之虞」，允宜綜衡債務人全部收支
    、信用及財產狀況，評估是否因負擔債務，而不能維持人性
    尊嚴之最基本生活條件，所陳報之各項支出，是否確屬必要
    性之支出，如曾有協商方案，其條件是否已無法兼顧個人生
    活之基本需求等情，為其判斷之準據。又法院開始清算程序
    之裁定，應載明其年、月、日、時，並即時發生效力。法院
    開始更生或清算程序後，得命司法事務官進行更生或清算程
    序，必要時得選任律師、會計師或其他適當之自然人或法人
    1人為監督人或管理人，復為同條例第83條第1項、第16條所
    明定。
二、聲請意旨略以：聲請人前因有不能清償債務之情事，而積欠
    無擔保無優先債務總額新臺幣（下同）2,380,558元。聲請
    人前曾於100年間與當時最大債權金融機構台新國際商業銀
    行進行前置協商成立，惟長鑫資產管理股份有限公司（下稱
    長鑫公司）不願比照上開還款方案，並於102年9月間聲請強
    制執行扣押聲請人之薪資債權，聲請人無力清償還款方案，
    不得已而協商毀諾。聲請人嗣於109年8月間向新竹市東區調
    解委員會聲請債務前置調解，惟債權人均未出席，以致前置
    調解不成立。為此，爰依消債條例請求裁定准許清算等語。
三、經查：
(一)、聲請人主張積欠無擔保債務2,380,558元，且於提出本件
      清算之聲請前，曾於100年間向當時最大債權金融機構前
      置協商成立，惟102年9月間長鑫公司聲請強制執行扣押聲
      請人之薪資債權，聲請人無力清償還款方案分期償還金額
      ，不得已而協商毀諾。聲請人嗣於109年8月間向新竹市東
      區調解委員聲請前置調解，惟債權人均未出席，以致前置
      調解不成立，此有聲請人提出之清算聲請狀、新竹市東區
      調解委員會調解不成立證明書、補正狀、本院109年12月2
      2日訊問筆錄等件在卷可佐（見本院卷第15、37、129至13
      3、337頁），經核屬實。從而，聲請人既曾與銀行債權人
      進行協商成立，復因不可歸責於己之事由致履行顯有重大
      困難而毀諾，其聲請清算程序，本院自應綜合聲請人目前
      全部收支及財產狀況，評估是否已不能維持符合人性尊嚴
      之最基本生活條件，而有「不能清償或不能清償之虞」等
      情。
(二)、關於聲請人之財產收入及支出部分：聲請人名下有存款7,
      035元、機車2輛（車牌號碼000-000、000-0000）、有效
      團體保險34筆，此有聲請人提出之全國財產稅總歸戶財產
      查詢清單、行車執照、銀行存款查詢紀錄、本院依職權調
      查聲請人107、108年稅務電子閘門財產所得調件明細表、
      法務部—高額壽險資訊連結作業表在卷可佐（見本院卷第5
      1、53、55至71、119、123、127、357頁），其中車牌號
      碼000-0000機車為108年12月出廠，尚未逾財政部頒定之
      固定資產耐用年數表，是聲請人名下尚有可充清算財團分
      配之財產，先予敘明。又聲請人主張現任職於○○○○科技股
      份有限公司技術課長，陳報每月薪資（含獎金）61,000元
      等語，此有在職證明書、訊問筆錄在卷為證（見本院卷第
      139、335、336頁），則本院即暫以前開計算收入61,000
      元，作為計算債務人目前償債能力之依據；又債務人主張
      其每月必要支出部分為：餐費7,500元、交通費1,000元、
      電信費1,000元、水電瓦斯費1,000元、雜支1,500元、2名
      未成年子女扶養費共計14,000元、父親扶養費4,000元、
      母親扶養費7,000元，總計：37,000元，並陳報父母已離
      婚，母親扶養費係聲請人與胞妹共同分擔，父親扶養費部
      分由聲請人、胞妹與後母所生之2名胞妹分擔等語，業據
      其提出戶籍謄本、匯款資料等件為證（見本院卷第153至1
      57、336、361至365頁）。經查，聲請人父親乙○○、母親
      丙○○於108年度均未有申報所得及財產等情，經本院職權
      調取稅務電子閘門財產所得調件明細表等件附卷可證（見
      本院卷第349、351頁），扶養費用部分，依消債條例第64
      條之2第1、2項，並參照消民法第1118、1119條規定，其
      負扶養義務之程度，亦應考量其目前身負債務之窘境，所
      負擔之扶養義務能力，自非比一般，在無其他更為詳實之
      資料可供佐證之情形下，故本院認定以110年臺灣省最低
      生活費標準之1.2倍15,946元為標準，聲請人與胞妹分擔
      母親扶養費，應以7,973元為宜（計算式：15,946÷2＝7,97
      3），聲請人與3位胞妹分擔父親扶養費，應以為3,987元
      為宜（計算式：15,946÷4＝3,987），聲請人就此主張支出
      母親扶養費7,000元、父親扶養費4,000元，應認可採；另
      與配偶分擔2名子女扶養費後，聲請人每月應支出之子女
      扶養費應以15,946元為度，聲請人就此主張支出2名子女
      扶養費共計14,000元，亦屬可採。至聲請人其餘生活支出
      部份，就其中餐費、電信費部分，認應以各酌減為6,800
      元、600元為適當，其餘之支出，雖未提出全部憑證以資
      證明，但尚與一般生活水準所應支出之金額相當，且並未
      逾行政院主計處公告臺灣省110年每月必要生活費用（110
      年每月必要生活費用數額一覽表，見本院卷第369頁）堪
      認合理。從而，聲請人每月生活必要支出即以餐費6,800
      元、交通費1,000元、電信費600元、水電瓦斯費1,000元
      、雜支1,500元、2名未成年子女扶養費14,000元、父親扶
      養費4,000元、母親扶養費7,000元，總計：35,900元，洵
      堪認定。
(三)、從而，聲請人主張無法負擔債務等語，以債務人目前每月
      暫計收入約61,000元，扣除每月必要生活支出35,900元觀
      之，賸餘25,100元可供清償，雖可負擔前置協商時，最大
      債權銀行提出以金融機構債權金額分180期、0利率，每期
      清償5,212元之還款條件（見本院卷第131、141頁)，然尚
      有非金融機構之債權人未納入該協商之範圍。因計算至10
      9年12月22日止，聲請人尚積欠之無擔保債務數額，約為6
      ,350,003元，此有聲請人提出之聲請狀、債權人之陳報狀
      在卷可參，倘以上開先前之協商方案180期0利率方式清償
      ，聲請人每期即每月需清償35,278元，已超出聲請人上開
      每月收入扣掉支出後之餘額，況其利息或違約金仍持續增
      加中，聲請人顯無力負擔還款，自有不能清償債務之情事
      存在。因聲請人為一般消費者，未從事營業活動，且其有
      不能清償債務之虞之情事，亦未經法院裁定開始更生程序
      或許可和解或宣告破產。此外，復查無聲請人有消債條例
      第6條第3項、第8條或第82條第2項所定應駁回清算聲請之
      事由存在，是本件聲請人聲請清算程序，即屬有據，應予
      准許。爰裁定開始清算程序，並命司法事務官進行本件清
      算程序。　
四、爰裁定如主文。
中    華    民    國   110    年     4     月    20   日
                  民事第二庭  法  官   鄭政宗
以上正本係照原本作成。
本件不得抗告。 
中    華    民    國   110    年     4     月    20   日
                              書記官   黃志微